【裁判字號】    98,審聲,2814
【裁判日期】    980731
【裁判案由】    聲請定其應執行刑
【裁判全文】
臺灣高雄地方法院刑事裁定            98年度審聲字第2814號
聲  請  人  臺灣高雄地方法院檢察署檢察官
受  刑  人  甲○○
                    （現於臺灣高雄監獄執行中）
上列被告因聲請定其應執行刑案件，經檢察官聲請定其應執行刑
（98年度執聲字第1390 號），本院裁定如下：
    主  文
甲○○所犯如附表所示之罪，所處各如附表所示之刑，就有期徒
刑部分，應執行有期徒刑貳年拾壹月，如易科罰金，以銀元參佰
元即新臺幣玖佰元折算壹日。
    理  由
一、聲請意旨略以：受刑人甲○○因犯如附表所示各罪，經法院
    先後判決確定如附表所示，爰依刑事訴訟法第477 條第1 項
    及刑法第53條、第51條第5 款規定，聲請定其應執行之刑。
二、按數罪併罰，有二裁判以上者，依刑法第51條之規定，定其
    應執行之刑；數罪併罰，分別宣告其罪之刑，宣告多數有期
    徒刑者，於各刑中之最長期以上，各刑合併之刑期以下，定
    其刑期，但不得逾30年，刑法第53條、第51條第5 款分別定
    有明文。次按數罪併罰，應依分別宣告其罪之刑為基礎，定
    其應執行刑，此觀刑法第51條規定自明，故一裁判宣告數罪
    之刑，雖曾經定其執行刑，但如再與其他裁判宣告之刑定其
    執行刑時，前定之執行刑當然失效，仍應以其各罪宣告之刑
    為基礎，定其執行刑，不得以前之執行刑為基礎，以與後裁
    判宣告之刑，定其執行刑；又法律上屬於自由裁量之事項，
    並非概無法律性之拘束。自由裁量係於法律一定之外部性界
    限內（以定執行刑言，即不得違反刑法第51條之規定）使法
    官具體選擇以為適當之處理；因此在裁量時，必須符合所適
    用之法規之目的。更進一步言，須受法律秩序之理念所指導
    ，此亦即所謂之自由裁量之內部性界限。關於定應執行之刑
    ，既屬自由裁量之範圍，其應受此項內部性界限之拘束，要
    屬當然，此有最高法院59年台抗字第367 號、80年台非字第
    473 號判例要旨可資參照。
三、次按受刑人行為後，刑法有關數罪併罰及易科罰金之規定，
    均業已於民國94年2 月2 日修正公布，並自95年7 月1 日起
    施行。按行為後法律有變更者，適用行為時之法律，但行為
    後之法律有利於行為人者，適用最有利於行為人之法律，現
    行刑法第2 條第1 項定有明文。本次刑法修正之新舊法適用
    原則，有關數罪併罰定應執行刑，裁判確定前犯數罪，其中
    一罪在新法施行前者，亦同（即亦應為新舊法比較），有最
    高法院95年度第8 次刑事庭會議決議可資參照。又按刑法施
    行法第3 條之1 第3 項規定：於94年1 月7 日刑法修正施行
    前犯併合處罰數罪中之一罪，且該數罪均符合第41條第1 項
    得易科罰金之規定者，適用90年1 月4 日修正之刑法第41條
    第2 項規定。上開規定旨在闡明數罪併罰之案件，其中數罪
    在95年6 月30日新法施行前所犯，另其中數罪係在96年7 月
    1 日新法時期所犯，則經定應執行刑後，該執行刑仍得適用
    修正前刑法第41條第2 項得易科罰金之條件，合先敘明。
四、經查：
  (一)刑法第41條修正施行前為「犯最重本刑為五年以下有期徒刑
    以下之刑之罪，而受六個月以下有期徒刑或拘役之宣告，因
    身體、教育、職業、家庭之關係或其他正當事由，執行顯有
    困難者，得以一元以上三元以下折算一日，易科罰金。但確
    因不執行所宣告之刑，難收矯正之效，或難以維持法秩序者
    ，不在此限。併合處罰之數罪，均有前項情形，其應執行之
    刑逾六月者，亦同」；同條第1 項前段修正施行後為「犯最
    重本刑為五年以下有期徒刑以下之刑之罪，而受六個月以下
    有期徒刑或拘役之宣告者，得以新臺幣一千元、二千元或三
    千元折算一日，易科罰金。」且修正施行前之易科罰金折算
    標準，依照修正施行前罰金罰鍰提高標準條例第2 條前段（
    95年7 月1 日已刪除）規定，就其原定數額提高為100 倍折
    算1 日，則依修正前之刑法第41 條 之易科罰金折算標準，
    應以銀元300 元折算1 日，經折算為新臺幣後，以新臺幣
    900 元折算為1 日。經比較上開修正前後之刑法第41條規定
    及易科罰金折算標準，以修正施行前之規定，較有利於被告
    。
  (二)末按司法院釋字第662 號解釋：「中華民國94年2 月2 日修
    正公布之現行刑法第41條第2 項，關於數罪併罰，數宣告刑
    均得易科罰金，而定執行刑之刑逾6 個月者，排除適用同條
    第1 項得易科罰金之規定部分，與憲法第23條規定有違，並
    與本院釋字第366 號解釋意旨不符，應自本解釋公布之日起
    失其效力。」故對於數罪併罰，數宣告刑均得易科罰金，而
    定應執行刑超過6 個月之案件，依司法院釋字第366 號、
    662 號解釋意旨，仍得易科罰金。
  (三)受刑人甲○○所犯如附表所示違反毒品危害防制條例等罪，
    先後經判處如附表所示之刑，且於如附表所示之日期分別確
    定，其中附表編號1 、2 、3 、4 號所示之罪，曾經本院先
    後以96年度聲減字第2222號、96年度聲字第3264號裁定予以
    減刑，並定應執行刑有期徒刑1 年確定；又其中附表編號5
    、6 號所示之罪，曾經本院以97年度訴字第1898號判決予以
    減刑，並定應執行刑為有期徒刑2 年確定，此有臺灣高等法
    院被告前案紀錄表1 份及相關刑事判決書（本院95年度訴字
    第3139號、95年度訴字第4662號、96年度訴字第2893號、97
    年度訴字第1898號判決）在卷可稽。聲請人聲請就附表所列
    各罪，所處各如附表所示之刑，定其應執行之刑，經核屬正
    當，揆諸上開實務見解，應定其應執行刑及依修正前之規定
    諭知易科罰金之折算標準。
  (四)至於受刑人如附表編號3 所示違反槍砲彈藥刀械管制條例案
    件，經本院95年度訴字第4662號判決宣告有期徒刑5 月外，
    另併科罰金新臺幣20,000元，罰金如易服勞役，以新臺幣
    1,000 元折算1 日；嗣經本院96年度聲減字第2222號裁定減
    刑為有期徒刑2 月又15日，另併科罰金新臺幣10,000元，罰
    金如易服勞役，以新臺幣1,000 元折算1 日，此有臺灣高等
    法院被告前案紀錄表1 份及相關裁判書在卷可稽。因受刑人
    所犯如附表所示各罪，僅該罪宣告併科罰金刑，是該併科罰
    金刑部分應與前述定應執行刑之有期徒刑部分併執行之（新
    法第51條第10款前段與舊法第51條第10款，均有相同規定）
    ，非在本件定執行刑之範圍，故而無就罰金易服勞役部分另
    為新舊法之比較適用，亦無須就併科罰金部分特別附記於主
    文欄，併此敘明。
五、依刑事訴訟法第 477條第 1項，刑法第 2條第 1項前段、修
    正前第41條第 1項前段、第53條、第51條第 5款，修正前罰
    金罰鍰提高標準條例第 2條，現行法規所定貨幣單位折算新
    臺幣條例第 2條，司法院大法官會議釋字第 662號解釋，裁
    定如主文。
中    華    民    國    98    年    7     月    31    日
                  刑事第四庭    法  官  張  震
以上正本證明與原本無異。
如不服本裁定，應於送達後5日內，向本院提出抗告狀。
中    華    民    國    98    年    8     月     4    日
                                書記官  鄒秀珍


司法院資訊處製作；財團法人民間司法改革基金會備份。
